【裁判字號】    99,訴,1352
【裁判日期】    991105
【裁判案由】    返還金錢
【裁判全文】
臺灣高雄地方法院民事判決              99年度訴字第1352號
原      告  乙○○
訴訟代理人  李慶隆律師
被      告  丙○○
被      告  甲○○
上列當事人間返還金錢事件，本院於民國99年10月21日言詞辯論
終結，判決如下：
    主  文
原告之訴及假執行之聲請均駁回。
訴訟費用由原告負擔。
    事實及理由
一、原告主張：被告丙○○與其妻即被告甲○○串通設計仙人跳
    ，由被告丙○○與原告發生婚外情，故意於民國（下同）94
    年4 月7 日，留宿原告位於高雄市楠梓區○○○街126 巷28
    號505 室，再由被告甲○○率徵信人員至原告住所抓姦，原
    告不得已與被告二人同至楠梓派出所，因當時被告丙○○先
    向原告詐稱：我太太現在很生氣，妳先簽一簽，我們快點離
    開這裡，這個200 萬元我與我爸的意思由我們來負責云云，
    且和解書第一條記載雙方願和解離婚，原告信以為真而於當
    日在警局簽下和解書（下稱系爭和解書），約定兩造各給付
    新台幣（下同）200 萬元之精神慰撫金（下稱系爭慰撫金）
    予被告甲○○，並於同年4 月15日給付系爭慰撫金；其後被
    告丙○○又於同年6 月26日10時57分許，傳簡訊予原告，表
    示「我和我爸的意思是，是由我們全出這400 萬，當然有可
    能要請妳配合說法，不要再讓我們的生活受到傷害，讓錢去
    解決所有的事」（下稱系爭簡訊）等語。足認被告丙○○確
    實同意返還原告所代付之200 萬元。詎被告二人於原告支付
    200 萬元予被告甲○○後，迄今未離婚，被告丙○○復拒絕
    返還原告上開代墊款項，原告始知受騙；另被告甲○○迄今
    未與被告丙○○離婚，顯未依系爭和解書履行離婚約定，原
    告自得依原告與被告丙○○上開協議之法律關係，及債務不
    履行、不當得利之法律關係，求為判決（一）被告丙○○給
    付200 萬元及自94年6 月26日起至清償日止，按年息百分之
    5 計算之利息。（二）被告甲○○應給付原告200 萬元，及
    自94年4 月18日起至清償日止，按年息百分之5 計算之利息
    。（三）訴訟費用由被告負擔。（四）原告願供擔保請准宣
    告假執行。
二、被告丙○○則以：被告從未承認同意給付原告系爭慰撫金20
    0 萬元，亦未曾寄發系爭簡訊予原告，且原告指稱被告寄發
    系爭簡訊之日期為94年6 月26日，與原告於94年4 月15日和
    被告甲○○簽立和解約定書之時，已相距3 個月，且被告甲
    ○○當時亦已同意放棄其他一切民、刑事請求，被告實無必
    要再寄發系爭簡訊予原告，被告否認系爭簡訊之真正。另原
    告於94年間與被告甲○○和解後，當年即知被告二人並未離
    婚，並曾委託友人打電話給甲○○，指責甲○○不要臉，拿
    錢還不離婚，經甲○○向其母親哭訴後，始由甲○○之母回
    駁電話給該名女子，故原告主張其於99年2 月始知悉被告二
    人並未離婚云云，並非屬實，故原告之請求權亦已罹於消滅
    時效等語，資為抗辯，並答辯聲明：（一）原告之訴駁回；
    （二）訴訟費用由原告負擔；（三）如受不利判決，被告願
    供擔保請准免假執行之宣告。
三、被告甲○○則以：被告甲○○並未以「同意與同案被告丙○
    ○離婚」作為與原告之和解條件，蓋被告於94年4 月7 日簽
    署之系爭和解書雖有「雙方願和解離婚」之記載，但此為被
    告甲○○與丙○○協議離婚，與原告乙○○無關。被告事後
    因丙○○一再保證不再犯，且公公勸諭孩子年幼，不要輕言
    離婚，以免造成孩子無法在完整家庭中長大等語，始未與丙
    ○○離婚。但此項決定均與原告無關；再者兩造於94年4 月
    15日之和解約定書第4 點後段載明：「甲方（即原告）亦保
    證不再與丙○○有任何曖昧往來行為」，倘兩造有將被告甲
    ○○同意與被告丙○○離婚，作為和解條件，則有何需有上
    開第4 點之約定？原告又豈願簽署系爭和解約定書？原告事
    後雖主張上開第4 點後段之約定，係原告之兄曾俊涵無權代
    理之行為云云，惟原告授權予曾俊涵之委託書內容記載：「
    全權委託處理此次協調事宜」，並未有任何限制代理權行使
    範圍之記載，且系爭和解約定書簽立後，不見原告主張該約
    定為無權代理，係屬無效，卻遲於和解成立5 年後，始為主
    張，顯不足採；又原告既已主張被告丙○○有同意給付原告
    200 萬元，請求丙○○履行約定，即不得再訴請被告給付
    200 萬元，否則即屬重複請求達400 萬元，顯不合理，故原
    告之訴，顯無理由等語，資為抗辯，並答辯聲明：（一）原
    告之訴駁回；（二）訴訟費用由原告負擔；（三）如受不利
    判決，被告願供擔保請准免假執行之宣告。
四、兩造不爭執事項：
（一）兩造就94年4月7日於警局所簽立之和解書內容不爭執（本
      院卷第76頁）。
（二）原告於94年4月15日交付面額200萬元之台灣銀行苓雅分行
      支票予被告甲○○，該支票於同年4月18日兌現。
（三）兩造於94年4月15日在黃祖裕律師及林夙慧律師見證下，
      簽訂和解約定書。
五、本件爭點：
（一）被告丙○○是否承諾代原告給付和解金200萬元？
（二）原告是否受被告二人詐欺，同意給付和解金200萬元？
六、法院之判斷：
（一）被告丙○○是否承諾代原告給付和解金200萬元？
      原告主張被告丙○○承諾同意代原告給付和解金200萬元
      一節，為被告丙○○所否認，依民事訴訟法第277條前段
      之規定，原告應負舉證責任。被告雖提出系爭手機簡訊一
      則為證，惟此簡訊係由原告寄發予其兄曾俊涵，此為原告
      所自承，至於原告主張系爭簡訊係由被告丙○○寄發予原
      告後，原告再轉寄予曾俊涵一節，則無法舉證以實其說，
      且本院審酌原告與被告甲○○於94年4月15日簽定系爭和
      解約定書後，其當日交付被告甲○○票號FF0000000，面
      額台幣200萬元之支票，即於同年4月18日經被告甲○○委
      託高雄二信苓雅分行提示入款甲○○之0000000000000 帳
      戶內，此有台灣銀行苓雅分行99年8月10日苓雅營密字第
      09950007991號函1份在卷可查，且為兩造所不爭執，足認
      被告甲○○於系爭和解約定書中，既已表明放棄其他一切
      民、刑事請求，且銷燬通姦證據，原告亦已於94年4月18
      日給付和解金完畢，顯見系爭通姦糾紛已處理完畢，被告
      丙○○殊無事隔2個月後，再於94年6月26日寄發簡訊表明
      「我和我爸的意思是，是由我們全出這400萬，當然有可
      能要請妳配合說法，不要再讓我們的生活受到傷害，讓錢
      去解決所有的事」等語之必要。被告辯稱未寄發系爭簡訊
      予原告等語，堪予採信。至於原告另主張被告丙○○於和
      解之時，即向其詐稱：我太太現在很生氣，妳先簽一簽，
      我們快點離開這裡，這個200萬元我與我爸的意思由我們
      來負責云云，惟此亦為被告丙○○所否認，且原告亦無法
      舉證以實其說，從而原告主張被告丙○○承諾同意代原告
      給付和解金200萬元，即不足採信。
（二）原告是否受被告二人詐欺，同意給付和解金200萬元？
    1.原告主張受被告二人詐欺，而同意給付和解金200萬元，
      無非係以被告二人於94年4月7日簽訂之系爭和解書第1條
      約定，被告二人同意離婚及被告丙○○承諾代原告給付系
      爭和解金200 萬元為據。惟查，原告與被告二人於94年4
      月7 日雖共同簽署系爭和解書，惟系爭和解書之內容，係
      載明：原告與被告丙○○告二人因通姦遭原被告甲○○報
      警查獲，經雙方協調，被告甲○○與被告丙○○、原告曾
      子云達成和解之旨，細節部分，則約定被告丙○○與被告
      甲○○同意離婚，所生子女由被告甲○○監護，但被告丙
      ○○有探視權利、被告丙○○名下之不動產須於94年4 月
      7 日無條件過戶予被告甲○○，作為子女之棲身所；另被
      告丙○○與原告曾子云願支付精神賠償金每人200 萬元予
      被告甲○○，合計400 萬元，於94年4 月7 日先行支付60
      萬元，其餘簽立本票共3 張，面額100 萬二張，50萬元3
      張，並於94年4 月14日前支付及上開內容若未履行，即喪
      失法律之抗辯權，甲○○並保留法律之追訴權等語；又原
      告與被告甲○○於94年4 月15日簽署之和解約定書，除約
      定原告交付被告甲○○面額200 萬元之台灣銀行苓雅分行
      支票外，原告於94年4 月7 日依系爭和解書第4 項簽立之
      4 紙本票上之背書簽名塗銷，並當場由原告當時代理人曾
      俊涵銷毀被告甲○○所持有原告與被告丙○○通姦（相姦
      ）之證據，被告甲○○於於簽署系爭和解約定書後，不得
      再就94年4 月7 日之事件對原告提起任何民事、刑事訴訟
      ，原告亦保證不再與被告丙○○有任何男女曖昧往來行為
      等語，此有系爭和解書、和解約定書各1 份在卷可查，依
      上開約定內容可知，被告甲○○與原告、被告丙○○於94
      年4 月7 日共同簽署之系爭和解書，為原告與被告甲○○
      及被告甲○○與被告丙○○間所簽署之和解契約之聯立，
      原告與被告甲○○就94年4 月15日所簽署系爭和解約定書
      ，則為原告與被告甲○○就上開94年4 月7 日所簽署和解
      書之補充，是以審酌系爭和解書既為被告甲○○分別與原
      告、被告丙○○簽署之和解契約之聯立，且二份和解書內
      容均指明原告係為通姦事件，賠償200 萬元予被告作為精
      神慰撫金，被告甲○○除當場交付通姦證據供原告代理人
      曾俊涵銷毀，並不再為任何其他一切民、刑事請求及原告
      於系爭和解約定書第4 點約定原告保證不再與被告丙○○
      有任何男女曖昧往來行為等情，堪認被告二人是否因此通
      姦事件離婚一節，並非原告給付被告甲○○賠償金200 萬
      元之條件。原告雖辯稱系爭約定書第4 點有關原告保證不
      再與被告丙○○有任何男女曖昧往來行為之約定，係屬原
      告代理人曾俊涵之無權代理行為，不生效力云云，惟此與
      原告所出具之概括授權書所載內容不符，所辯不足採信。
      此外，原告無法舉證證明被告丙○○於其簽訂系爭和解書
      前，曾允諾同意代原告支付200 萬元之賠償金予被告甲○
      ○，已如前述，從而原告主張被告二人以謊稱離婚為由，
      使其受詐欺而同意給付被告甲○○200 萬元云云，即屬無
      據，不足採信。
    2.按原告為被告二人婚姻之第三者，被告甲○○對於原告與
      被告丙○○通姦之行為，依法對原告有侵權行為之精神慰
      撫金賠償請求權，且得提起通姦罪之刑事告訴，故原告事
      後與被告甲○○成立和解，同意賠償被告甲○○200 萬元
      ，確係就被告甲○○對於原告侵權行為所為之賠償約定，
      且原告賠償200 萬元精神慰撫金予被告甲○○，既非以被
      告二人因通姦事件離婚為條件，則原告主張被告甲○○事
      後未與被告丙○○離婚，係屬債務不履行云云，顯然不足
      採信。又被告甲○○基於與原告間有效之和解契約之法律
      關係，受領原告給付之200 萬元，係屬有法律上之原因，
      原告主張為無法律上之原因，被告甲○○係屬不當得利云
      云，於法不合，亦不足採信。
（三）綜上所述，原告基於承諾之契約關係及債務不履行與不當
      得利之法律關係，請求被告丙○○、被告甲○○分別給付
      200萬元及分別自94年6月26日、94年4月18日起，至清償
      日止，均按年息百分之5計算之利息，為無理由，應予駁
      回。其假執行之聲請，失所依據，應予一併駁回。
七、本件事證已臻明確，兩造其餘攻擊或防禦方法之提出，與判
    決結果不生影響，爰不予一一論駁，併此敘明。
八、結論：原告之訴為無理由，依民事訴訟法第78條，判決如主
    文。
中    華    民    國    99    年    11    月    5     日
                  民事鳳山分庭法  官  吳文婷
以上正本證明係照原本作成。
如不服本判決，應於送達後二十日內，向本院提出上訴狀並表明
上訴理由，如於判決送達前提起上訴者，應於判決送達後十日內
補提上訴理由書（須附繕本）。如委任律師提起上訴者，應一併
繳納上訴審裁判費。
中    華    民    國    99    年    11    月    5    日
                                      書記官  林仕興

司法院資訊處製作；財團法人民間司法改革基金會備份。
